【裁判字號】    92,訴,2242
【裁判日期】    921225
【裁判案由】    強盜等
【裁判全文】
臺灣板橋地方法院刑事判決                        九十二年度訴字第二二四二號
    公  訴  人  臺灣板橋地方法院檢察署檢察官
    被      告  子○○
    選任辯護人  王建中律師
右列被告因強盜等案件，經檢察官提起公訴（九十二年度偵字第一二二一四號、第一
六九○七、第一七六四九號），本院判決如左：
    主  文
子○○連續意圖為自己不法之所有，結夥三人以上攜帶兇器於夜間侵入住宅，以脅迫
至使不能抗拒，而取他人之物，處有期徒刑柒年拾月。扣案之改造槍枝貳支（槍枝管
制編號0000000000號、槍枝管制編號0000000000號）、彈匣壹
個、改造子彈伍顆、土造子彈柒顆、開山刀、鐮刀、開山刀刀鞘各壹支，均沒收之。
    事  實
一、子○○與劉明坤（綽號阿呆或太保，另併由臺灣高等法院審理中）基於為自己不
    法所有之意圖，及持客觀上可供兇器使用之槍、彈、開山刀等物，強盜他人財物
    之概括犯意，先後為下列強盜犯行：
（一）、子○○與劉明坤，夥同另二名具有持兇器強盜財物犯意聯絡之綽號阿元、阿
        福之成年男子，由劉明坤駕駛向不知情天鵬租車行租得之自小客車，搭載子
        ○○、阿元、阿福尋找作案目標。九十二年六月六日晚間十時三十五分左右
        ，劉明坤先將汽車停放於臺北縣三峽鎮○○路旁，四人下車後，子○○、阿
        元、阿福分持由劉明坤提供自有且非屬槍砲彈藥刀械管制條例之開山刀及西
        瓜刀共三把、劉明坤持自有之具有殺傷力之改造槍枝一把（槍枝管制編號0
        000000000號）、土造子彈一顆（嗣於鑑定時試射而而不具殺傷力
        ）及不具殺傷力之空包彈四顆，四人配戴劉明坤所有之口罩，侵入夜間有人
        居住、由戊○○看顧之檳榔攤（建築物），脅迫在場之戊○○、丁○○、乙○○、癸○○、甲○○及巳○○等人交付如附表一所示身上之財物，子○○
        等人得手後，旋即逃離現場。子○○逃匿過程中，隨手將配戴口罩棄置於臺
        北縣三峽鎮○○路○段有利海釣場後小路旁草叢內。四人隨即將現金朋分花
        用，所得證件、手機、手錶則由子○○在臺北縣通往臺北市之光復橋上丟棄
        入河中。劉明坤嗣將作案之開山刀、西瓜刀丟入大漢溪中而滅失；前開作案
        用之改造槍枝及子彈，均藏放於劉明坤位於臺北縣板橋市○○路三○八之一
        號三○一室。經警將扣案口罩之斑跡與子○○之唾液送請內政部警政署刑事
        警察局鑑定結果，兩者之ＤＮＡ－ＳＴＲ型別相同，始確知上情。
（二）、子○○與劉明坤，夥同另三名具有持兇器強盜財物犯意聯絡之綽號阿源（公
        訴人認綽號阿源為黃錦源，現由本院另案審理中）、阿仁（公訴人認綽號阿
        仁為李仁傑，現由檢察官偵辦中）、長腳成年男子，五人先於九十二年六月
        二十二日凌晨某時，在臺北縣板橋市南雅夜市旁土地公廟之廣場，劉明坤將
        自有客觀上可供兇器使用非屬槍砲彈藥刀械管制條例之開山刀、鐮刀、鋸子
        及可發射子彈具有殺傷力之改造槍枝（槍枝管制編號0000000000
        號，含有殺傷力土造子彈十一顆、彈匣內改造子彈八顆）一支分配與五人持
        有後，於同日凌晨三時四十分許，子○○配戴自有鴨舌帽一頂及口罩一副，
        侵入臺北縣板橋市○○路○段七巷一○九之三號住宅，劉明坤持上揭改造槍
        枝一支在門口警戒，控制在場人行動，子○○持開山刀一支、綽號阿仁成年
        男子手持鋸子一支、綽號長腳持鐮刀一支及阿源，在屋內脅迫附表一所示之
        己○○、丑○○、辰○○、丙○○、寅○○、未○○、卯○○、庚○○、辛○○、午○○、壬○○，至使己○○等人無法抗拒，而強取己○○、未○○
        之財物、或令丑○○、丙○○、卯○○、庚○○、寅○○、卯○○、辰○○
        交付身上財物得手（子○○等人所得財物，詳參附表二編號一至八所示）；
        而在場人辛○○、午○○、壬○○因身上無財物，故未得手。嗣寅○○持現
        場烤肉架與綽號長腳博鬥，五人見狀，則分開逃離現場，現場遺留子○○等
        人作案時所用之鐮刀一支、彈匣一個、具有殺傷力之改造子彈八顆（嗣經採
        樣試射鑑定三顆，於試射後不具殺傷力），並由丑○○、寅○○、卯○○於
        九十二年六月二十二日凌晨四時許，在臺北縣板橋市○○○路○段八十四號
        前，合力捕獲子○○，且有湯志超持以強盜之開山刀一支、刀鞘一個、鴨舌
        帽一頂、庚○○所有之皮包一只（內有新臺幣四十萬元），並報警究辦。劉
        明坤於作案後，將其持有之上揭改造槍枝一支、子彈十一顆，藏放於黃光權
        （黃光權因此涉犯違反槍砲彈藥刀械管制條例部分，另由檢察官偵查中）位
        於臺北縣板橋市○○○路五十一號商店。
（三）、迨至九十二年七月二日下午三時三十分許，在臺北縣板橋市○○路三○八號
        三樓三○一室，為警循線捕獲劉明坤，並扣得供上開事實一（一）強盜案所
        用具有殺傷力之改造槍枝一支（槍枝管制編號0000000000）、具
        有殺傷力之土造子彈一顆（嗣於鑑定時試射而不具殺傷力）、不具殺傷力之
        空包彈四顆；復於九十二年七月二日下午四時二十分許，在臺北縣板橋市○○○路五十一號黃光權所經營之商店內，扣得供上揭事實一（二）強盜案所
        用具有殺傷力之改造槍枝一支（槍枝管制編號0000000000號）、
        具有殺傷力之土造子彈十一顆（其中四顆於鑑定時試射後而不具殺傷力）。
二、案經戊○○、丁○○、乙○○、癸○○、甲○○、巳○○、己○○、丑○○、辰
    ○○、丙○○、寅○○、未○○、卯○○、庚○○、辛○○、午○○、壬○○訴
    由臺北縣政府警察局板橋分局及三峽分局報請臺灣板橋地方法院檢察署檢察官偵
    查起訴。
    理  由
一、得心證之理由：
（一）、被告子○○於警詢、檢察官訊問時坦承與共犯劉明坤於上揭事實欄一（一）
        所示時地，強盜被害人戊○○等人之財物等語（詳參臺灣板橋地方法院檢察
        署九十二年度偵字第一二二一四號卷第一七四頁九十二年八月八日警詢筆錄
        、第一七七頁至第一七八頁九十二年八月十二日訊問筆錄、第一九一頁九十
        二年九月二十三日訊問筆錄、詳參臺灣板橋地方法院九十二年度核退字七六
        六四號卷第九頁至第十一頁九十二年八月四日警詢筆錄、第十二頁九十二年
        八月八日警詢筆錄），且於本院調查審理時坦白認罪（詳參本院九十二年十
        月十七日訊問筆錄、十一月十八日訊問筆錄、十二月二日審判筆錄）；核與
        共犯劉明坤於警詢時證述強盜被害人戊○○等人之情節相符（詳參臺灣板橋
        地方法院檢察署九十二年度偵字第一二二一四號卷第一七○頁至第一七二頁
        九十二年八月八日警詢筆錄、第一七七頁、第一七九頁九十二年八月十二日
        訊問筆錄、第一九一頁九十二年九月二十三日訊問筆錄、詳參臺灣板橋地方
        法院檢察署九十二年度核退字第七六六四號卷第六頁至第七頁九十二年八月
        八日警詢筆錄）；並有被害人戊○○、丁○○、乙○○、巳○○、癸○○、
        甲○○於警詢時指證遭被告及共犯劉明坤強盜一情（詳參臺灣板橋地方法院
        檢察署九十二年度核退字第七六六四號卷第十四頁九十二年六月七日警詢筆
        錄、第十八頁至第十九頁九十二年八月八日警詢筆錄、第二十頁至二十一頁
        九十二年六月七日警詢筆錄、第二十二頁至第二十三頁九十二年八月八日警
        詢筆錄、第二十四頁至第二十五頁九十二年六月七日警詢筆錄、第二十七頁
        至第二十八頁九十二年六月七日警詢筆錄、第二十九頁至第三十頁九十二年
        八月十四日警詢筆錄、第三十一頁至第三十二頁九十二年六月七日警詢筆錄
        、第三十三頁至第三十四頁九十二年八月八日警詢筆錄、第三十五頁至第三
        十六頁九十二年六月七日警詢筆錄、第三十七頁至第三十八頁九十二年八月
        八日警詢筆錄、第三十九頁至第四十頁九十二年八月八日警詢筆錄）；復有
        現場圖一件、作案現場、附近照片共六幀附卷可考；而被告之唾液與警方於
        臺北縣三峽鎮○○路○段有利海釣場後小路查扣作案用之口罩斑跡進行ＤＮ
        Ａ型別鑑定比對結果，兩者之ＤＮＡ－ＳＴＲ型別相同，有內政部警政署刑
        事警察局九十二年七月三十日刑醫字第○九二○一三五四二三號鑑驗書一件
        在卷可憑；再以於共犯劉明坤住處查獲改造槍枝一支及子彈，經送內政部警
        政署刑事警察局以性能檢驗法及試射法鑑定結果，認送鑑改造槍枝（槍枝管
        制編號0000000000），認係由仿ＢＥＲＥＴＴＡ廠八四型半自動
        手槍製造之金屬玩具手槍換裝土造金屬槍管改造而成之改造手槍，機械性能
        良好，可擊發適用子彈，認具殺傷力；送鑑土製子彈五顆，其中四顆認係○
        ．三八吋空包彈，另一顆係土造子彈，具直徑九ＭＭ之土造金屬彈頭，經擊
        發具有殺傷力，有該局九十二年十月八日刑鑑字第○九二○一二六一七九號
        函一件附卷可稽。益證被告前揭不利於己之自白，與事實相符。事證明確，
        被告犯行洵堪認定。
（二）、訊據被告子○○於警詢、檢察官訊問坦承於前開時地，與共犯劉明坤等人強
        盜被害人己○○等人財物（詳參臺灣板橋地方法院檢察署九十二年度偵字第
        一二二一四號卷第第九頁至第十三頁九十二年六月二十二日警詢筆錄、第八
        十三頁至第八十七頁九十二年六月二十二日訊問筆錄、第一○四頁至第一○
        六頁九十二年六月三十日警詢筆錄、第一四六頁至第一六七頁九十二年七月
        十七日訊問筆錄、第一五○頁至第一五五頁九十二年八月四日訊問筆錄、第
        一九六頁九十二年十月七日訊問筆錄），且本院調查審理時認罪（詳參本院
        九十二年十月十七日訊問筆錄、十一月十八日訊問筆錄、十二月二日審判筆
        錄）；核與共犯劉明坤於檢察官訊問時證述強盜被害人己○○等人之情節相
        符（詳參同前偵查卷第一五○頁至第一五五頁九十二年八月四日訊問筆錄、
        第一八二頁至第一八三頁九十二年九月九日訊問筆錄）；復有被害人壬○○
        、己○○、丑○○、未○○、丙○○、午○○、辛○○、庚○○、寅○○、
        卯○○、辰○○於警詢時指證遭被告子○○等人強盜之情節相符（詳參臺灣
        板橋地方法院檢察署九十二年度偵字第一二二一四號卷第十六頁至第十七頁
        九十二年六月二十二日警詢筆錄、第十八頁至第十九頁九十二年六月二十二
        日警詢筆錄、第二十頁至第二十二頁至九十二年六月二十二日警詢筆錄、第
        二十三頁至第二十六頁九十二年六月二十二日警詢筆錄、第二十七頁至九十
        二年六月二十二日警詢筆錄、第三十一頁至第三十四頁第九十二年六月二十
        二日警詢筆錄、第三十五頁至第三十六頁九十二年六月二十二日警詢筆錄、
        第三十七頁至第四十一頁九十二年六月二十二日警詢筆錄、第四十二頁至第
        四十四頁九十二年六月二十二日警詢筆錄、第四十五頁至第四十七頁九十二
        年六月二十二日警詢筆錄、第四十八頁至第五十一頁九十二年六月二十二日
        警詢筆錄）、並有扣案之槍枝、子彈、鴨舌帽一頂、開山刀、鐮刀、開山刀
        刀鞘各一支可證；及有搜索扣押筆錄、臺北縣政府警察局贓物認領保管單、
        現場圖、被害人己○○診斷證明書各一件、作案工具及所得財物照片共四幀
        、被害人丑○○等人住處及其附近照片影本共十七幀在卷可稽。又被告與共
        犯劉明坤遺留於現場彈匣內之子彈八顆，經送內政部警政署刑事警察局以性
        能檢驗法、試射法鑑定結果（採三顆試射），具有殺傷力，有該局九十二年
        八月二十一日刑鑑字第○九二○一一八二二三號鑑定書一件附卷可考；再警
        方於黃光權經營位於臺北縣板橋市○○○路五十一號商店內查獲共犯劉明坤
        作案工具之改造槍枝及子彈，經送內政部警政署刑事警察局以性能檢驗法及
        試射法檢驗結果，認改造槍枝（槍枝管制編號0000000000）係仿
        ＳＩＧ  ＳＡＵＥＲ廠Ｐ二二○型半自動手槍製造之金屬玩具手槍換裝土造
        金屬槍管之改造手槍，機械性能良好，可擊發適用子彈，認具殺傷力；送鑑
        土製子彈十一顆，認係土造子彈，具直徑八‧六ＭＭ之土造彈頭，經採樣四
        顆試射，均具殺傷力，有該局九十二年十月八日刑鑑字第○九二○一二六一
        七九號函一件附卷可佐。是被告前揭不利於己之自白，應與事實相符。事證
        明確，被告犯行洵堪認定。
二、論罪科刑：按被告所為犯罪事實欄一（一）之犯行，係犯刑法第三百三十條第一
    項結夥三人以上攜帶兇器於夜間侵入有人居住建築物強盜罪、槍砲彈藥刀械管制
    條例第十一第四項持有可發射子彈具有殺傷力之槍枝罪、第十二條第四項持有子
    彈罪；被告所為犯罪事實欄一（二）之犯行，係犯刑法第三百三十條第一項結夥
    三人以上攜帶兇器於夜間侵入住宅強盜罪、刑法第三百三十條第二項、第一項結
    夥三人以上攜帶兇器於夜間侵入住宅強盜未遂罪（就強盜被害人辛○○、午○○
    、壬○○而未得財物部分）、槍砲彈藥刀械管制條例第十一條第四項持有可發射
    子彈具有殺傷力之槍枝罪、第十二條第四項持有子彈罪（起訴書就被告持有改造
    槍枝部分，雖誤載法條為槍砲彈藥刀械管制條例第十條第四項，惟公訴檢察官已
    於審理時當庭更正為同條例第十一條第四項）。又被告所為上揭加重強盜罪、持
    有可發射子彈具有殺傷力槍枝、持有子彈犯行，時間緊接，所犯分別為構成要件
    相同之罪名，顯係各基於概括犯意反覆為之，應分別論以連續加重強盜罪、連續
    持有可發射子彈具有殺傷力之槍枝罪、連續持有子彈之裁判上一罪，並均加重其
    刑。再被告所犯犯罪事實欄一（一）與（二）之罪行，分別與劉明坤、阿元、阿
    福，及與劉明坤、阿源、阿仁、長腳等人，具有犯意聯絡及行為分擔，均為共同
    正犯。被告一行為持有改造手槍及子彈行為，及一行為同時強盜附表一被害人六
    人既遂行為、一行為同時強盜附表二編號一至八被害人既遂、附表二編號九至十
    一被害人未遂行為，分別屬於一行為同時觸犯槍砲彈藥刀械管制條例第十一條第
    四項持有可發射子彈具有殺傷力槍枝罪及第十二條第四項持有子彈罪、刑法第三
    百三十條第一項結夥三人以上攜帶兇器於夜間侵入有人居住建築物強盜、結夥三
    人以上攜帶兇器於夜間侵入住宅強盜既遂罪、第三百三十條第二項、第一項結夥
    三人以上攜帶兇器於夜間侵入住宅強盜未遂罪，均為想像競合犯，應各從一較重
    之槍砲彈藥刀械管制條例第十一條第四項持有可發射子彈具有殺傷力之槍枝罪，
    與刑法第三百三十條第一項加重強盜罪處斷（而被告所為犯罪事實欄一（二）同
    時有取他人之物及使人交付財物之態樣，為想像競合犯，應從一情節較重之取他
    人之物犯行論處）。復以被告所犯上揭加重強盜罪與持有可發射子彈具有殺傷力
    之槍枝罪之間，有方法結果之牽連關係，應從一較重之加重強盜罪處斷。爰審酌
    被告犯罪動機、目的、手段、年紀尚輕，竟於一個月內連犯二件罪行，所得財物
    達數十萬元、其夥同共犯持兇器侵入他人建築物或住宅犯案，對居住安寧及社會
    治安造成莫大危害、惟其犯罪後坦承犯行等一切情狀，認公訴人求刑有期徒刑八
    年，尚嫌過重，爰依法判決如主文所示之刑。至扣案之具有殺傷力之改造槍枝二
    支（槍枝管制編號0000000000號、槍枝管制編號000000000
    0號）、彈匣一個、改造子彈五顆（原有八顆，扣除鑑定時試射之三顆，餘有五
    顆）、土造子彈共七顆（原十一顆，扣除鑑定時試射之四顆，餘有七顆），屬違
    禁物，皆依刑法第三十八條第一項第一款沒收之；扣案之開山刀、鐮刀、開山刀
    刀鞘各一支，均屬共犯劉明坤所有供犯本案所用之罪，爰依刑法第三十八條第一
    項第二款沒收之。而鑑定過程中因試射而不具殺傷力之子彈，已因試射而滅失，
    故不為沒收之諭知。另扣案被告所有供犯本案犯罪事實一（二）所用之扣案鴨舌
    帽一頂、口罩一副，可供被告平日使用，不具社會危害性，爰不另為沒收之諭知
    。
據上論斷，應依刑事訴訟法第二百九十九條第一項前段、槍砲彈藥刀械管制條例第十
一條第四項、第十二條第四項，刑法第二十八條、第五十六條、第三百三十條第一項
、第五十五條、第三十八條第一項第一款、第二款，判決如主文。
本案經檢察官陳玉珍到庭執行職務
中      華      民      國      九十二    年    十二    月    二十五    日
                        臺灣板橋地方法院刑事第一庭
                                      審判長法  官  梁宏哲
                                            法  官  劉景宜
                                            法  官  高玉舜
右正本證明與原本無異。
如不服本判決，應於判決送達後十日內，向本院提出上訴狀。
                                            書記官  田世杰
中      華      民      國      九十二    年    十二    月    二十六    日
附表一｛犯罪事實欄一（一）被害人損失財物一覽表｝：
┌─────┬──────┬──────────────────────┐
│   編號   │被害人姓名  │被害人遭強盜所損失財物。                    │
├─────┼──────┼──────────────────────┤
│   一     │   戊○○   │新臺幣一萬七千元，勞力士１６２３３型一支。  │
│          │            │                                            │
├─────┼──────┼──────────────────────┤
│   二     │   丁○○   │新臺幣三十萬元（原寄放於乙○○皮包內，連同李│
│          │            │姍濃皮包一併遭子○○等人強盜）。            │
├─────┼──────┼──────────────────────┤
│   三     │   乙○○   │黑色皮包一個（內有身分證、身分證、Ｔ３－１９│
│          │            │９１行車執照、駕駛執照、三峽農會、郵局、國際│
│          │            │商銀金融卡、面額十萬元及三十萬元支票各一張、│
│          │            │諾基亞三三一○型手機一支，新臺幣四萬元）。  │
├─────┼──────┼──────────────────────┤
│   四     │   癸○○   │身分證、汽、機車駕駛執照、郵局與三峽農會金融│
│          │            │卡、２Ｎ－１９６２行車執照、新臺幣六千元。  │
├─────┼──────┼──────────────────────┤
│   五     │   甲○○   │新臺幣二萬元。                              │
├─────┼──────┼──────────────────────┤
│   六     │   巳○○   │新臺幣二萬元、諾基亞８８５５基手機一支。    │
└─────┴──────┴──────────────────────┘
附表二｛犯罪事實欄一（二）被害人損失財物一表｝：
┌─────┬──────┬──────────────────────┐
│   編號   │被害人姓名  │被害人遭強盜所損失財物。                    │
├─────┼──────┼──────────────────────┤
│   一     │   己○○   │金項鍊一條（約值新臺幣一萬八千元）、現金一萬│
│          │            │五千元。                                    │
├─────┼──────┼──────────────────────┤
│   二     │   丑○○   │新臺幣一千八百元。                          │
├─────┼──────┼──────────────────────┤
│   三     │   辰○○   │新臺幣五千三百元。                          │
├─────┼──────┼──────────────────────┤
│   四     │   丙○○   │新臺幣六千元。                              │
├─────┼──────┼──────────────────────┤
│   五     │   寅○○   │金項鍊一條。                                │
├─────┼──────┼──────────────────────┤
│   六     │   未○○   │新臺幣一萬二千元。                          │
├─────┼──────┼──────────────────────┤
│   七     │   卯○○   │新臺幣五萬七百元。                          │
├─────┼──────┼──────────────────────┤
│   八     │   庚○○   │新臺幣四十萬元（嗣尋獲而由警發還與庚○○）。│
├─────┼──────┼──────────────────────┤
│   九     │   辛○○   │無。                                        │
├─────┼──────┼──────────────────────┤
│   十     │   午○○   │無。                                        │
├─────┼──────┼──────────────────────┤
│   十一   │   壬○○   │無。                                        │
└─────┴──────┴──────────────────────┘
附錄本案論罪科刑法條全文：
槍砲彈藥刀械管制條例第十一條
未經許可，製造、販賣或運輸第四條第一項第一款所稱其他可發射金屬或子彈具有殺
傷力之各式槍砲者，處五年以上有期徒刑，併科新臺幣一千萬元以下罰金。
未經許可，轉讓、出租或出借前項所列槍砲者，處三年以上十年以下有期徒刑，併科
新臺幣七百萬元以下罰金。
意圖供自己或他人犯罪之用，而犯前二項之罪者，處無期徒刑或七年以上有期徒刑，
併科新臺幣一千萬元以下罰金。
未經許可，持有、寄藏或意圖販賣而陳列第一項所列槍砲者，處一年以上七年以下有
期徒刑，併科新臺幣七百萬元以下罰金。
第一項至第三項之未遂犯罰之。
槍砲彈藥刀械管制條例第十二條
未經許可，製造、販賣或運輸子彈者，處一年以上七年以下有期徒刑，併科新台幣五
百萬元以下罰金。
未經許可，轉讓、出租或出借子彈者，處六月以上五年以下有期徒刑，併科新台幣三
百萬元以下罰金。
意圖供自己或他人犯罪之用，而犯前二項之罪者，處三年以上十年以下有期徒刑，併
科新台幣七百萬元以下罰金。
未經許可，持有、寄藏或意圖販賣而陳列子彈者，處五年以下有期徒刑，併科新台幣
三百萬元以下罰金。
第一項至第三項之未遂犯罰之。
中華民國刑法第三百三十條
犯強盜罪而有第三百二十一條第一項各款情形之一者，處七年以上有期徒刑。
前項之未遂犯罰之。


司法院資訊處製作；財團法人民間司法改革基金會備份。
